【裁判字號】    90,易,2262
【裁判日期】    900809
【裁判案由】    竊盜等
【裁判全文】
臺灣高雄地方法院刑事判決                          九十年度易字第二二六二號
    公  訴  人  臺灣高雄地方法院檢察署檢察官
    被      告  丙○○
右列被告因偽造文書等案件，經檢察官提起公訴（八十九年度偵字第一九三六六號）
，本院判決如左：
    主  文
丙○○行使變造他人國民身分證，足以生損害於公眾及他人，累犯，處有期徒刑月
，如易科罰金，以佰元折算壹日。
扣案經變造之乙○○身分證上「丙○○」照片壹幀沒收。
    事  實
一、丙○○曾於民國八十六年間因強盜案件，經本院判處有期徒刑二年七月確定，於
    八十九年一月十日假釋期滿執行完畢，復因涉犯逃亡罪，經國防部南部地方軍事
    法院發布通緝，竟為掩飾其通緝犯之身分，而基於行使、變造身分證之故意，於
    八十九年八月二十日，在高雄市苓雅區某友人住處，將其竊得之其兄乙○○身分
    證一枚（於八十九年八月十七日，在高雄市○○區○○路七巷八號住處客廳內竊
    得，此部分未據乙○○提出告訴，詳如後述），換貼其自己之照片於前開身分證
    上，予以變造，足生損害於乙○○；並於八十九年八月二十一日零時五分許，在
    高雄縣鳳山市○○○路六八六號「紅番族ＰＵＢ」內，經高雄市憲兵隊人員查訪
    ，請其表明身分時，丙○○乃出示前開變造之身分證受檢而行使之，足生損害於
    乙○○及憲兵單位對人員之識別，惟因變造手法粗糙，當場遭識破而查獲，並扣
    得其持有之變造乙○○身分證一枚。
二、案經高雄市憲兵隊移送台灣高雄地方法院檢察署檢察官偵查起訴。
    理  由
一、右揭以換貼相片方式，變造被害人乙○○身分證之事實，業據被告丙○○自白不
    諱，且扣案乙○○身分證一枚經送內政部警政署刑事警察局鑑定，亦認該枚身分
    證黏貼相片四周有切割、破壞痕跡，而有變造之虞，此有該局九十年七月十日刑
    鑑字第一０九六七七號鑑驗通知書在卷可憑，足認被告此部分自白與事實相符。
    另訊據被告矢口否認於高雄市憲兵隊人員查訪時，有行使前開變造之身分證，辯
    稱：「身分證是憲兵隊人員從我皮夾搜出來的，我並未行使」云云；惟證人即查
    獲本件之高雄市憲兵隊隊員甲○○於偵查及九十年八月三日本院審理時一再證稱
    ：「當天是由乙○○的太太告訴我們，被告在紅番族喝酒，因為被告是逃兵通緝
    中，我們一共四人過去。去到那邊，被告的哥哥和大嫂正要離開，在一樓和他大
    嫂碰面，他大嫂並說被告是坐在三樓靠右手邊位置。我們上三樓時，看到證人（
    指劉紋安）和被告在一起，我請被告出示身分證，並詢問他是否為丙○○，他從
    褲後口袋拿出身分證，說他不是丙○○，但我們發現有問題，就逮捕他，另外三
    位同事把丙○○帶往一樓，我留在三樓繼續詢問證人，問他剛才那位是否是丙○
    ○，證人說是」等語明確，至於證人劉紋安於同日雖證稱：「當天是丙○○的哥
    哥約我去的，我去時，他哥哥還有一個朋友在那裡，後來他哥哥和那個朋友先走
    ，他哥哥叫我留下來陪丙○○聊天。後來有穿便服的四個人進來，叫我拿身分證
    出來，我沒有帶所以沒有拿出來，丙○○也沒有拿出來，其中有一人把丙○○的
    手扭到後面去，搜被告的褲後口袋，拿出皮包，找到裡面的身分證，然後把他帶
    到一樓」等語，惟被告否認憲兵隊人員曾反扭其手，且依證人劉紋安前開證述，
    憲兵隊人員既未能確定被告身分，豈有即實施強制力之理，是應認證人甲○○之
    證述可信，被告前開辯解為圖卸刑責之詞；此外復有遭變造之乙○○身分證一枚
    扣案可資佐證，被告犯行堪予認定。
二、核被告所為，係犯刑法第二百十六條、第二百十二條之行使變造身分證罪。被告
    變造身分證之低度行為為行使變造身分證之高度行為所吸收，不另論罪。又被告
    曾於八十六年間因強盜案件，經本院判處有期徒刑二年七月確定，於八十九年一
    月十日假釋期滿執行完畢，此有卷附台灣高等法院被告全國前案記錄表、台灣高
    雄地方法院檢察署刑案資料查註紀錄表可按，其於五年內再犯本件有期徒刑以上
    之罪，為累犯，應依刑法第四十七條規定加重其刑。爰審酌被告為一己之便，變
    造、行使他人身分證，惟犯後坦承部分犯行，態度尚稱良好，及犯罪之手段等一
    切情狀，量處如主文所示之刑，並諭知易科罰金之折算標準。又被告於犯罪行為
    後，刑法第四十一條已於九十年一月十日修正公布生效，依該條第一項之規定：
    「犯最重本刑為五年以下有期徒刑以下之刑之罪，而受六個月以下有期徒刑或拘
    役之宣告，因身體、教育、職業、家庭之關係或其他正當理由，執行顯有困難者
    ，得以一元以上三元以下折算一日，易科罰金。但確因不執行所宣告之刑，難收
    矯正之效，或難以維持法秩序者，不在此限」。比較新舊法，新法規定較有利於
    被告，依刑法第二條第一項前段，應適用刑法第四十一條第一項規定。扣案經變
    造之乙○○身分證上「丙○○」照片一幀，係被告所有且供犯罪所用之物，應依
    刑法第三十八條第一項第二款之規定宣告沒收。
三、公訴意旨另謂：被告於八十九年八月十七日，在高雄市○○區○○路七巷八號住
    處客廳內，竊取乙○○身分證一枚，因認被告另涉有此部分竊盜犯嫌。惟查，乙
    ○○為被告之兄，屬二親等之旁系血親，且其自始未對被告提出竊盜告訴，此業
    經乙○○於九十年七月二十五日本院審理時證述明確，則依刑法第三百二十四條
    第二項規定，五親等內血親間犯竊盜罪須告訴乃論，則被告此部分犯嫌，自欠缺
    追訴要件，然公訴人認與前開有罪部分有牽連犯之裁判上一罪關係，爰不另為不
    受理判決，附此敘明。
據上論斷，應依刑事訴訟法第二百九十九條第一項前段，刑法第二條第一項前段、第
二百十六條、第二百十二條、第四十七條、第四十一條第一項、第三十八條第一項第
二款，罰金罰鍰提高標準條例第一條前段、第二條，判決如主文。
中      華      民      國    九十      年      八      月      九      日
                                    臺灣高雄地方法院刑事第一庭
                                        法  官  曾  逸  誠
右正本證明與原本無異。
如不服本判決，應於判決送達後十日內，向本院提出上訴狀。
                                        書記官  許  玉  城
中      華      民      國    九十      年      八      月      九      日
附錄本判決論罪之法條：
刑法第二百十六條：
行使第二百十條至第二百十五條之文書者，依偽造、變造文書或登載不實事項或使登
載不實事項之規定處斷。
刑法第二百十二條
偽造、變造護照、旅券、免許證、特許證及關於品行、能力、服務或其他相類之證書
、介紹書，足以生損害於公眾或他人者，處一年以下有期徒刑，拘役或三百元以下罰
金。


司法院資訊處製作；財團法人民間司法改革基金會備份。
